【裁判字號】    95,訴,242
【裁判日期】    950227
【裁判案由】    毒品危害防制條例
【裁判全文】
臺灣彰化地方法院刑事判決               95年度訴字第242號
公  訴  人  臺灣彰化地方法院檢察署檢察官
被      告  甲○○
上列被告因違反毒品危害防制條例案件，經檢察官提起公訴（95
年度毒偵字第4 號），本院合議庭裁定由受命法官獨任進行簡式
審判程序，茲判決如下：
    主  文
甲○○連續施用第一級毒品，處有期徒刑柒月，扣案之第一級毒
品海洛因壹包（淨重零點零捌公克，空包裝重零點肆公克）沒
收銷燬之。
    犯罪事實
一、甲○○前於民國90年間因施用毒品案件，經本院以91年度毒
    聲字第61號裁定送勒戒處所觀察、勒戒後，認無繼續施用毒
    品之傾向，於91年5 月7 日觀察勒戒執行完畢釋放，經臺灣
    彰化地方法院檢察署檢察官以90年度毒偵字第4798號為不起
    訴處分確定。詎其不知悔改，明知海洛因業經公告為毒品危
    害防制條例第2 條第2 項所列管之第1 級毒品，不得非法持
    有、施用，復基於施用第1 級毒品海洛因之概括犯意，於前
    揭觀察勒戒執行完畢釋放後5 年內，自94年12月16日起迄同
    年月18日上午10時許止，在位於彰化縣和美鎮道○路圖書館
    附近處之公共廁所內，將海洛因摻水以注射針筒注入體內之
    方式，平均每日1 次連續施用第1 級毒品海洛因多次。嗣於
    94年12月18日下午3 時10分，在彰化縣和美鎮○○路○段284
    巷20號前，為警方臨檢查獲，並扣得其所有之第1 級毒品海
    洛因1 包（淨重0.08公克、空包裝重0.34公克），且於94年
    12月18日下午6 時10分採尿送驗後，始知上情。
二、案經彰化縣警察局和美分局報請臺灣彰化地方法院檢察署檢
    察官偵查起訴。
    理  由
一、本案被告甲○○所犯係死刑、無期徒刑、最輕本刑為3 年以
    上有期徒刑以外之罪，其於準備程序就前揭被訴事實為有罪
    之陳述，經受命法官告知簡式審判程序之旨，並聽取其與公
    訴人之意見後，本院認無不得或不宜改依簡式審判程序進行
    之處，爰依刑事訴訟法第273 條之1 第1 項、第284 條之1
    ，裁定本案由受命法官獨任進行簡式審判程序，合先敘明。
二、訊據被告對其於上揭時、地，連續施用第1 級毒品海洛因之
    事實，於本院審理時（參見本院95年2月27日審判筆錄）坦
    承不諱，此有現場照片及扣案毒品照片共計4 張附卷可參，
    並有扣案粉末1 包，經送驗後係第1 級毒品海洛因（淨重0.
    08公克，空包裝重0.34公克），此有法務部調查局調科壹字
    第2140012539號鑑定通知書1 紙（參見本院卷宗）附卷可稽
    。另查：
  (一)被告係於94年12月18日下午6 時10分，經臺灣彰化地方法院
    檢察署委託警方採集被告尿液送驗結果呈嗎啡陽性反應，此
    有此有彰化縣政府衛生局94年12月26日煙檢字第945288號煙
    毒尿液檢驗成績書及委託驗尿代號與真實姓名對照認證單各
    1 紙（臺灣彰化地方法院檢察署95年度毒偵字第4 號偵查卷
    宗第14頁、第42頁）附卷可稽，足見被告確有施用第1 級毒
    品海洛因之事實無訛。
  (二)按海洛因施用入人體後水解還原成嗎啡，再循嗎啡之代謝方
    式排出體外，業據行政院衛生署藥物食品檢驗局73藥檢壹字
    第030221號函說明綦詳，且依醫學臨床實驗及根據英國藥學
    會出版Isolationand Indentificationof Drugs一書第293
    頁載明：海洛因經注射入人體後，在體內迅速水解成６Mono
    acetyImorphine，再緩緩繼續水解成嗎啡，然後再循嗎啡之
    代謝方式排出，同書第431 至432 頁並載有：嗎啡經注射入
    人體後，約50% 以上於8 小時內自尿中排出，至24小時排出
    約90% ，但48小時後仍有微量可檢出等語。是依上開說明，
    佐以被告前揭尿液檢驗報告及濫用藥物之成癮性，被告自白
    於前揭時間，有連續施用第1 級毒品海洛因多次等語，核與
    前揭事證相符，應堪採信。
  (三)另犯毒品危害防制條例第10條施用第2 級毒品之罪者，檢察
    官應先將被告送勒戒處所觀察、勒戒，經觀察、勒戒後，認
    無繼續施用毒品傾向者，應由檢察官為不起訴之處分，且經
    觀察、勒戒執行完畢釋放後，5 年內再犯第10條之罪，檢察
    官應依一般刑事訴訟程序予以起訴論罪科刑，此觀諸毒品危
    害防制條例第20條第1 項、第2 項、第23條第2 項前段規定
    自明。經查，被告前於90年間因施用毒品案件，經本院以91
    年度毒聲字第61號裁定送勒戒處所觀察、勒戒後，認無繼續
    施用毒品之傾向，於91年5 月7 日觀察勒戒執行完畢釋放，
    經臺灣彰化地方法院檢察署檢察官以90年度毒偵字第4798號
    為不起訴處分確定等情之事實，此有臺灣高等法院被告全國
    前案紀錄表、臺灣彰化地方法院檢察署刑案資料查註紀錄表
    各1 紙附卷可參。被告前既曾因施用毒品案件，經觀察勒戒
    後，復因施用毒品，其於前開觀察勒戒執行完畢釋放後5 年
    內，再犯本案施用毒品罪，依毒品危害防制條例第23條第2
    項之規定，屬應依法論罪科刑之行為，依前開說明，本案被
    告上開所為，係於91年5 月7 日觀察勒戒執行完畢釋放後5
    年內，再犯毒品危害防制條例第10條第1 項施用第1 級毒品
    罪，本案事證明確，被告上開犯行洵堪認定。
三、按海洛因為毒品危害防制條例第2 條第2 項第1 款所明定之
    第1級 毒品。核被告所為，係犯同條例第10條第1 項之施用
    第1 級毒品罪。被告持有第1 級毒品進而施用，持有之低度
    行為為施用之高度行為所吸收，不另論持有毒品之罪。其先
    後多次施用第1 級毒品海洛因，時間緊接，犯罪構成要件相
    同，顯係基於概括犯意為之，依刑法第56條之規定，論以一
    罪，並加重其刑。爰審酌被告前因施用毒品案件，經觀察勒
    戒執行完畢釋放後，仍未能徹底戒絕毒品，復犯本案施用毒
    品罪，顯見其無戒毒悔改之意，惟念其施用毒品之次數、施
    用毒品乃自戕一己之身體健康，尚未對他人造成危害，且犯
    後已坦承犯行，態度良好等一切情狀，量處如主文所示之刑
    。
四、又毒品危害防制條例第18條第1 項前段之規定，乃刑法第38
    條第1 項第1 款之特別規定，此所稱查獲之毒品，係指有罪
    判決書於事實欄內，已經認定為被告有罪事實之毒品，即足
    當之，不以仍屬於被告所有者為限（最高法院92年度臺非字
    第297 號裁判要旨參照）。經查，扣案之粉末1 包（淨重0.
    08公克，空包裝重0.34公克），經送驗後係第1 級毒品海洛
    因，已如前述，且該包裝海洛因之塑膠袋，業已無法與毒品
    析離，均屬違禁物，不問是否屬於犯人所有與否，依毒品危
    害防制條例第18條第1 項前段規定，併予宣告沒收銷燬之。
    又鑑定耗損之毒品，既已滅失，即無庸併予宣告沒收銷燬，
    附此敘明。
據上論斷，應依刑事訴訟法第273 條之1 第1 項、第299 條第1
項前段，毒品危害防制條例第10條第1 項、第18條第1 項前段，
刑法第11條、第56條，判決如主文。
本案經檢察官李毓珮到庭執行職務。
中    華    民    國    95    年    2     月    27    日
                  刑事第一庭    法  官  唐中興
以上正本證明與原本無異。
如不服本判決，應於判決送達後10日內向本院提出上訴狀 (須附
繕本 )。
中    華    民    國    95    年    3     月    1     日
                                書記官  施惠卿
附錄本案判決論罪科刑法條全文：
毒品危害防制條例第10條
施用第1級毒品者，處6月以上5年以下有期徒刑。
施用第2級毒品者，處3年以下有期徒刑。


司法院資訊處製作；財團法人民間司法改革基金會備份。
